臺灣高雄地方法院刑事判決　　　　　　　96年度易字第1576號
公　訴　人　臺灣高雄地方法院檢察署檢察官
被　　　告　甲○○
被　　　告　丙○○
上二人共同　陳俊卿律師
選任辯護人
上列被告因政府採購法案件，經檢察官提起公訴（96年度偵字第
5914號），本院判決如下：
    主  文
甲○○意圖影響採購結果，而借用他人名義投標，處有期徒刑捌
月，減為有期徒刑肆月，如易科罰金，以銀元佰元即新臺幣玖
佰元折算壹日。丙○○意圖影響採購結果，容許他人借用本人名
義參加投標，處有期徒刑捌月，減為有期徒刑肆月，如易科罰金
，以銀元佰元即新臺幣玖佰元折算壹日。
    事  實
一、甲○○係「信輝企業社」（設宜蘭縣蘇澳鎮○○路16號）之
    負責人，其子黃偉平（另由臺灣高雄地方法院檢察署檢察官
    為不起訴處分）係「坤威企業社」（設宜蘭縣蘇澳鎮○○路
    200 號）之負責人，丙○○係「三峰化工股份有限公司」（
    設宜蘭縣蘇澳鎮○○○路7 之1 號2 樓，下稱三峰公司）之
    負責人及「合興船務股份有限公司」（下稱合興公司）之總
    經理。民國94年6 月，甲○○知悉台灣電力公司興達發電廠
    （下稱台電興達廠）將辦理「石灰石購置30000 ±300 公噸
    及石膏標售50000 ±500 公噸」公開招標案，並預訂於94年
    6 月9 日10時開標，竟於執行信輝企業社業務時，意圖影響
    採購結果，向無意投標之丙○○借用三峰公司之名義及證件
    參與投標。丙○○明知甲○○欲以三峰公司名義陪標，竟意
    圖影響採購結果，容許甲○○借用三峰公司之名義參加投標
    。甲○○並於94年6 月6 日，親自持坤威企業社之取款憑條
    ，將坤威企業社設立於台灣土地銀行蘇澳分行（下稱土銀蘇
    澳分行）之帳號：000000000000號帳戶內新臺幣（下同）15
    0 萬元款項轉匯至合興公司設立於土銀蘇澳分行之帳號：00
    0000000000號帳戶內，以此作為三峰公司參與投標之押標金
    支票（票號：PQ0000000） 之資金來源；另向土銀蘇澳分行
    申購之面額160 萬元（票號：PQ0000000） 、140 萬元（票
    號：PQ 0000000）支票各1 張，分別作為信輝企業社、坤威
    企業社本次投標案之押標金。嗣甲○○於94年6 月8 日13時
    許，持信輝企業社、坤威企業社、三峰公司之投標文件及3
    張押標金本票至台電興達廠投標。94年6 月10日開標當日，
    因台電興達廠於開標及資格文件審查過程中，發覺信輝企業
    社、三峰公司、坤威企業社之押標金同為土銀蘇澳分行開立
    之支票，且支票號碼連號，乃以不同投標廠商間之投標文件
    內容有重大異常關聯為由，當場宣布廢標後，始查悉上情。
二、案經法務部調查局高雄縣調查站移送臺灣高雄地方法院檢察
    署檢察官偵查起訴。
    理  由
一、證據能力：本判決所引用之證據資料（詳後引證據），其中
    傳聞證據部分，縱無刑事訴訟法第159 條之1 至第159 條之
    4 或其他規定之傳聞證據例外情形，亦因被告及檢察官或同
    意可作為證據使用，或未聲明異議，依刑事訴訟法第159 條
    之5 第1 項、第2 項之規定，本院審酌該證據作成之情況，
    認為適當，應得為證據。
二、訊據被告甲○○、丙○○均矢口否認有上揭違反政府採購法
    之犯行，被告甲○○辯稱：伊沒有向丙○○借用三峰公司之
    名義參與上開台電興達廠採購案之投標，伊事前不知道丙○
    ○也要投標等語；被告丙○○辯稱：這件投標案伊原本就有
    意以三峰公司名義參與投標，伊並未容許甲○○借用三峰公
    司之名義投標等語；另均辯稱：雖信輝企業社、坤威企業
    社及三峰公司之押標金支票係屬連號，然因土銀蘇澳分行當
    日僅開出4 張支票，況信輝企業社與三峰公司申辦購買押標
    金支票之時間相差4 小時之久，不能僅因押標金支票連號即
    認渠等間有借牌投標之行為。信輝企業社與三峰公司之招
    標、投標及契約文件筆跡不同，顯非為1 人所書寫，足證渠
    等各自投標之事。被告甲○○與合興公司負責人楊吉雄感
    情甚篤，平常即有金錢往來，被告甲○○匯款150 萬元予合
    興公司，亦不能證明有何借牌投標之行為。惟查：
  (一)台電興達廠於94年5 月24日依政府採購法等相關規定，辦理
    「石灰石購置30000 ±300 公噸及石膏標售50000 ±500 公
    噸」第一次公開招標案，並預訂於94年6 月9 日10時開標，
    該次決標方式採訂有底價最低標得標，押標金額度不得少於
    標價總金額（含營業稅）之5%。嗣於開標當日，計有信輝企
    業社、坤威企業社、三峰公司、啟欣礦業有限公司、利英工
    礦股份有限公司、崑聯股份有限公司等6 家廠商參與投標，
    經台電興達廠人員開標並審查投標文件時，發現信輝企業社
    、三峰公司及坤威企業社所繳納之押標金支票，均係土銀蘇
    澳分行所開立之本行支票，且支票號碼係連號（票號分別為
    ：PQ0000000 、PQ0000000 、PQ0000000） ，有重大異常關
    連，因此當場宣布廢標等情，有台電興達廠公開招標公告、
    台灣電力股份有限公司財務採購開標、廢標紀錄、台電興達
    廠發現投標廠商有異常關連之簽稿、投標廠商基本資格文件
    審查意見表各1 張、招標、投標及契約文件5 份、營利事業
    登記證3 張及土銀蘇澳分行支票號碼簿足資佐證，是上開事
    實應堪認定。
  (二)被告甲○○於法務部調查局高雄縣調查站（下稱縣調站）
    及偵訊時均供稱：伊本人持信輝企業社及坤威企業社之標單
    資料至台電興達電廠投標等語，核與黃偉平於縣調站及偵訊
    時供稱伊肢體殘障、行動較不便，伊委託甲○○代替伊至台
    電興達廠投標等語相符，是以信輝企業社與坤威企業社之投
    標資料均係由被告甲○○持至台電興達廠投標一節，應堪認
    定。被告丙○○於縣調站供稱：伊本人親自持三峰公司之
    投標文件至台電興達廠投標，後於偵訊時又改稱：三峰公司
    之投標文件係伊請朋友送至台電應達廠等語，且供稱：「（
    檢察官問：是否請甲○○送過去的？）應該不是，事隔一年
    多了，我忘記是請誰送過去的。」，其前後所述不相一致，
    再觀之信輝企業社與三峰公司標封外套收件章，投標時間俱
    為96年6 月8 日15時13分，時間一致，對此被告丙○○於縣
    調站供稱伊與甲○○同時一起送投標文件，然被告甲○○卻
    於縣調站、偵訊及本院審理時均供稱伊不知道三峰公司有去
    投標，是開標時伊才知道丙○○也有參加這次標案，伊沒有
    跟丙○○一起去投標，三峰公司與伊無關等語，顯見被告丙
    ○○供稱伊與甲○○一起去投標，顯係為規避何以二人投標
    時間相同之虛構之詞，其究竟有無親自至台電興達廠投標實
    非無疑。又被告丙○○於偵訊時改稱係伊朋友至台電興達廠
    送投標文件，嗣又於本案審理時改稱係伊請一位司機幫伊至
    台電興達廠送投標文件，其前後3 次供詞均不一致，經本院
    訊問何以所述不一致時，供稱伊後來想一想，應該是司機送
    的才對等語。然而被告丙○○究竟有無持三峰公司之投標文
    件至台電興達廠投標，非見聞他人之事，而係關於個人所親
    身經歷之事，且投標之舉非人類日常生活中反覆為之，易生
    記憶混淆之活動，理應不至如此記憶不清，況被告丙○○居
    住宜蘭，遠從宜蘭長途至高雄投標，記憶應係更為深刻，其
    前後3 次供述不相一致，實與一般事理常情相悖；再以依一
    般投標經驗、習慣，若係有意參與標案，多會親自前往投標
    地點投標，此由被告甲○○係親自持信輝企業社、坤威企業
    社之投標文件至台電興達廠投標即知，若係委託他人代為投
    標，當會審慎決定代理人選，以防有所疏失，而影響得標與
    否，然被告丙○○卻對伊究竟委託何人代為投標，前後供述
    不一致，交代不清，亦與一般常情有違。再以信輝企業社與
    三峰公司之投標時間，依標封外套上時間章所示，皆為96年
    6 月8 日15時13分，有該標封外套影本2 張在卷可佐，若被
    告丙○○所委託之人非被告甲○○，而係其朋友或司機，因
    投標廠商至台電興達廠收發室辦理投標必定有先後次序，即
    使與被告甲○○投標時間相近，時間上仍應會有所間隔，而
    非為1 秒不差之情形。綜合上情，足徵三峰公司之投標文件
    ，實係被告甲○○持至台電興達廠代為投標，被告丙○○前
    後3 次不相一致之供述，均為規避之詞。是以，信輝企業
    社、坤威企業社及三峰公司之投標文件均為被告甲○○1 人
    親自持往台電興達廠，以辦理投標一節，應堪認定。
  (三)三峰公司參與本件投標案所購之押標金支票，係由合興公
    司設於土銀蘇澳分行之帳號：000000000000號帳戶轉帳開出
    等情，除據證人即土銀蘇澳分行行員乙○○結證屬實，亦有
    合興公司之客戶歷史交易明細表、取款憑條、代轉帳收入傳
    票各1 張在卷可稽，應堪認定。而該筆轉帳開出之金額150
    萬元，係由96年6 月6 日9 時55分自坤威企業社設立於土銀
    蘇澳分行之帳號：000000000000號帳戶所轉出，同日9時56
    分轉至合興公司上開帳戶，亦有坤威企業社、合興公司之客
    戶歷史交易明細表可資佐證，再查上開轉帳係由被告甲○○
    持坤威企業社帳戶之取款憑條，以轉帳方式存入合興公司帳
    戶等情，有土銀蘇澳分行96年8 月6 日蘇存字第0960000186
    號函、取款憑條2 張可資佐證，亦堪認定。至三峰公司參
    與投標所需之押標金支票，何以非由三峰公司之資金支付，
    而係甲○○持坤威企業社之取款憑條將款項存至合興公司，
    由坤威企業社之資金支付等情，被告丙○○於縣調站供稱可
    能是當時伊資金不足，才向甲○○借錢；於偵訊時供稱伊印
    象中與甲○○有資金往來，若伊錢不夠，甲○○會借伊週轉
    等語，被告甲○○於縣調站則係稱伊忘記此事了等語；於偵
    訊時供稱伊跟丙○○有資金往來，但是丙○○沒有跟伊借錢
    參加這次投標案等語，被告二人所述已有扞格之處，再以常
    情上，被告甲○○與丙○○尚屬同業，被告丙○○於本件投
    標案投標前日向伊商調資金，借款時刻非謂敏感，縱以被告
    丙○○未表明借款目的，被告甲○○與丙○○接觸不多，為
    被告甲○○自承，何以須借貸鉅額款項予丙○○，況被告甲
    ○○代丙○○投標一節，業經本院認定如前，被告甲○○自
    應知悉丙○○亦參與標案，自無借款予被告丙○○之積極合
    理目的存在，是以該筆用以投標之押標金款項，是否由被告
    丙○○向被告甲○○以借款名目所取得，實非無疑。嗣於
    本院審理時，被告甲○○又改稱：「（審判長問：上開150
    萬元是你本人去匯款給「合興船務股份有限公司？）是。」
    、「（審判長問：匯款之目的為何？）忘記了。」、「（審
    判長問：為何丙○○稱向你借款150 萬元是要去投標？）不
    是，是丙○○哥哥向我借款。」，然而自坤威企業社所匯至
    合興公司之150 萬元款項若係被告丙○○之哥哥向被告甲○
    ○借得，150 萬元為數不小，應不至遺忘，何以被告甲○○
    前於縣調站及偵訊時不如此供述，其上開所述之真實性令人
    費疑；被告丙○○則改稱三峰公司要支出押標金，合興公司
    負責人是伊哥哥楊吉雄，伊是合興公司總經理，三峰公司錢
    不夠，才由合興公司支出押標金的款項，當天合興公司帳戶
    內雖然還有2 百多萬元餘款，但因下午須繳關稅，錢不夠，
    才由楊吉雄出面向甲○○借150 萬元等語，且供稱：「（檢
    察官問：從明細表看起來，94年6 月6 日當天下午合興船務
    股份有限公司還有120 幾萬元的餘款，跟150 萬元並非差距
    很大，並不需要跟甲○○借錢？）我們合興船務股份有限公
    司有其他一些帳戶，綜合起來不夠錢。」、「（檢察官問：
    既然是三峰化工股份有限公司要投標，為何不請甲○○直接
    將錢匯到三峰化工股份有限公司帳戶？）因為押標金是由合
    興船務股份有限公司的小姐去辦理。」，然而上開150 萬元
    既係楊吉雄向被告甲○○所借得，何以被告丙○○於縣調站
    及偵訊時亦不如此供述；再者，既然三峰公司之資金不足以
    購買押標金支票，何以被告甲○○不直接匯款至三峰公司之
    帳戶即可，被告丙○○雖稱押標金支票是由合興公司小姐去
    辦理，然與其於縣調站偵訊時供稱伊確定當時係由伊本人前
    往土銀蘇澳分行購買該張押標金支票已有出入，被告甲○○
    迂迴將款項匯至合興公司上開帳戶，其意何在，啟人疑竇；
    況且，雖被告丙○○稱當天下午合興公司須繳關稅，帳戶內
    錢不夠，然合興公司上開帳戶於94年6 月6 日之結餘尚有12
    0 幾萬餘款，觀諸三峰公司當天於土銀蘇澳分行帳號：0000
    0000000000000 號帳戶尚有38萬多餘額，2 個帳戶餘額足夠
    支付150 萬元之押標金支票，並無資金不足之情形，實無向
    被告甲○○借款之必要。從而，被告2 人於本院審理時雖一
    致供稱上開150 萬元係由楊吉雄所借得，然其2 人所述有前
    揭矛盾及不合常情之處，實難以採信。綜上所述，自坤威
    企業社所匯至合興公司之150 萬元用以購買押標金支票之款
    項，既非被告丙○○、及楊吉雄向甲○○所借，被告甲○○
    實無以坤威企業社資金支付被告丙○○參與該投標案所需之
    押標金款項之理，其匯款目的為何，殊值懷疑。
  (四)至該投標案廢標後，被告丙○○如何向招標單位領取投標
    文件及押標金支票等情，其於縣調站供稱：伊記憶中好像是
    將印章交給甲○○去幫伊把押標金支票領回，不用伊再跑一
    趟，至於該支票事後如何怎麼處理伊已經忘記了等語；於偵
    訊時供稱：伊拜託甲○○將投標文件及支票拿回來，拿回來
    後，因伊有事要出國，伊請甲○○將錢先轉匯到甲○○之帳
    戶內，伊後來有陸續領回來等語，被告甲○○則於偵訊時供
    稱：伊有幫丙○○拿投標文件及押標金支票回去，丙○○說
    他有事，所以先將支票暫時寄放在伊那邊，伊有把支票轉進
    帳戶內，可能是轉到伊個人帳戶，之後再把錢還給丙○○等
    語。然於本院審理時，被告丙○○又改稱：伊請甲○○將
    押標金支票領回，後來甲○○沒有將支票還給伊，因為甲○
    ○跟伊哥哥楊吉雄有金錢上往來，他們後來如何處理，伊不
    清楚等語，被告甲○○則改稱：伊幫丙○○把押標金支票領
    回，丙○○說押標金要先放在伊這邊，因為伊不想讓這筆錢
    跟公司的錢混在一起，所以伊將該支票存入伊個人帳戶，這
    筆錢伊後來也沒有還給丙○○，伊拿來抵楊吉雄欠伊的錢等
    語。被告2 人於本院審理時供稱尚屬一致，惟查被告丙○○
    審理中所述與其偵訊所述不符，150 萬元之款項數目不少，
    究竟伊有無領回，焉有記憶前後不符之理，若已領回上開支
    票款項，何以在縣調站稱支票事後怎麼處理伊已經忘記了，
    顯見其根本未將上開款項領回，嗣於審理中又改稱其未領回
    款項，因伊哥哥與甲○○有金錢往來，他們後來如何處理伊
    不清楚，果係如此，何以至審理時才供述，況縱令伊有事在
    身，伊與甲○○接觸不多，伊兄楊吉雄與甲○○較為熟識，
    亦據被告甲○○審理中自承，何以將150 萬元為數不小之支
    票置放被告甲○○處，而不請公司員工取回，亦不符常情，
    其三番說詞均有出入，均為規避之詞甚明；被告甲○○所述
    亦與其偵訊所述不符，究竟係將款項還給丙○○或係與楊吉
    雄欠伊之款項相抵，應不至記憶錯誤，何以所述出入甚大，
    令人費疑，亦難採信。綜合上情，倘被告甲○○確將150 萬
    元款項返還予丙○○，實不至有上述扞格、翻異之說詞，是
    認被告甲○○將上開150 萬元支票存入其個人帳戶內後，未
    返還款項予丙○○之情，應堪認定。
  (五)黃偉平於偵訊時陳稱：坤威企業社營業項目為水泥、石灰及
    其製品批發業、礦石批發業、非金屬礦業，伊為負責人，因
    伊行動不便，被告甲○○會幫忙處理公司之事務；因該次投
    標案係採訂有底價最低標得標，伊跟甲○○有討論過成本問
    題，但沒有討論過投標之金額，投標前也不知道信輝企業社
    之投標金額為何等語，與被告甲○○於偵訊所述伊有跟黃偉
    平商量投標金額等語不符，且被告甲○○於縣調站亦供稱：
    信輝企業社、坤威企業社之標價都是伊決定，再交由黃偉平
    填寫標單資料等語，綜上足認黃偉平稱伊不知道信輝企業社
    之投標金額為何，顯係虛妄，被告與黃偉平業於投標前即已
    知悉該次投標案中信輝企業社、坤威企業社之投標金額，衡
    之常情，投標意在得標，廠商間因競標之故，對於投標金額
    多會保密，然被告甲○○與黃偉平已事先知悉投標金額，與
    一般廠商間競標情形有違，其意何在，實值懷疑。
  (六)被告甲○○以坤威企業社自有之資金供三峰公司作為投標之
    押標金使用，嗣再由被告甲○○持信輝企業社、坤威企業社
    及三峰公司之投標文件及押標金支票至台電興達廠投標，經
    開標當日宣布廢標後，再由甲○○將上開投標文件及押標金
    支票取回，並將三峰公司上開支票存入其個人帳戶等情，業
    經本院認定如前，綜上經過情形以觀：倘被告丙○○果有投
    標意思，何以不以自有資金購買押標金支票，而向他人借度
    ，況押標金額度不得少於標價總金額（含營業稅）之5%，從
    而由押標金數額亦可間接推論出約略之投標金額，而本標採
    最低價得標，在競標情形下，焉會讓同為參與標案之廠商得
    知其標價，而影響得標與否。而被告甲○○既係代被告丙○
    ○投標，自應知悉被告丙○○也參與此次標案，倘三峰公司
    確實有意投標，又豈有提供資金予被告丙○○購買押標金支
    票之理，顯見三峰公司根本無參與投標之意思；且其後亦係
    被告甲○○將投標文件及3 張押標金支票取回，並將三峰公
    司之押標金支票存入其個人帳戶，益徵其向被告丙○○借用
    三峰公司名義及證件參與此次標案之情；再觀諸信輝企業社
    、三峰公司與坤威企業社之押標金數額分別為160 萬、150
    萬、140 萬，均相差10萬，反推標價數額以坤威企業社最低
    ，此情亦為被告甲○○所為，是認被告甲○○同時以信輝企
    業社、三峰公司、坤威企業社參與投標，意圖影響採購結果
    甚明。
  (七)至被告甲○○、丙○○辯稱不能因押標金支票連號而為不利
    於渠等之認定，惟查押標金支票連號僅為偵查之開端，不能
    以此作為被告有罪之唯一證據，洵屬當然，仍應審酌其支票
    之資金來源及其他佐證，而為被告有罪之心證，此部分業經
    本院認定如前即理由二、(二)、(三)、(四)、(五)、(六)，不再贅述。
    至投標文件為同一人所書寫，係作為借牌投標之一項佐證，
    仍應綜合其他事證而為犯罪與否之認定，然反面言之，並非
    投標文件由不同人書寫，即無借牌投標之事，其理甚明。末
    查，雖被告2 人於審理時均翻異前詞，改稱由坤威企業社設
    於土銀蘇澳分行之帳號：000000000000號帳戶匯至合興公司
    設於同處之帳號：000000000000號帳戶係被告丙○○兄長楊
    吉雄向被告甲○○所借，而與本件借牌投標之事無關，惟關
    於此供述，顯係事後虛構卸責之詞，亦經本院認定如前即二
    、(三)、，亦不再贅述。從而，被告2 人上開辯稱，均難採
    為有利於被告之認定。
  (八)綜上所述，本件事證明確，被告甲○○、丙○○違反政府採
    購法之犯行，均堪認定。
三、新舊法比較
    被告甲○○、丙○○行為後，如附表所示之相關法律均業經
    變更，並俱於95年7 月1 日施行，玆經整體比較結果，裁判
    時法並未較為有利，從而依刑法第2 條第1 項前段規定，自
    應適用各該行為時法即修正前法，先予敘明。
四、論罪科刑
  (一)被告甲○○為信輝公司負責人，意圖影響採購結果，借用他
    人名義投標，核其所為係犯政府採購法第87條第5 項前段之
    意圖影響採購結果而借用他人名義及證件投標罪。被告丙○
    ○為三峰公司之負責人，意圖影響採購結果，而容許他人借
    用本人名義投標，核其所為係犯政府採購法第87條第5 項後
    段之意圖影響採購結果，容許他人借用本人名義及證件參加
    投標罪。
  (二)又被告丙○○本身為政府採購法第87條第5 項後段所規定之
    「容許他人借用本人名義或證件」之正犯，即為同法條第5
    項前段之指之「他人」，其與被告甲○○間，居於相互對立
    之對向關係，行為縱有合致，然因彼此行為目的相歧，尚難
    認有犯意之聯絡與行為之分擔可言，非為共同正犯，併此敘
    明。
  (三)爰審酌被告甲○○、丙○○分別借用他人名義、證件及容許
    他人借用本人名義、證件參與投標，藉此虛增投標廠商數目
    ，意圖影響招標之結果，破壞招標之公正、公平性，行為實
    不足取，且犯後否認犯行，飾詞卸責，未見其悔改之心，犯
    後態度均難認良好，惟念及其等並無刑案前科資料，素行良
    好，有台灣高等法院被告前案紀錄表2 份在卷可稽，分別量
    處如主文所示之刑。又本件被告2 人之犯罪時間係在96年4
    月24日以前，所犯之罪核符中華民國96年罪犯減刑條例第2
    條第1 項之規定，復無同條例第3 條規定之除外情事存在，
    合於減刑條件，爰併依同條例第2 條第1 項第3 款之規定，
    減其宣告刑2 分之1 ，並依修正前刑法第41條第1 項前段之
    規定諭知易科罰金之折算標準。
  (四)公訴檢察官於本院審理時認被告甲○○、丙○○上述所為，
    同時涉犯政府採購法第87條第4 項之意圖影響決標價格或獲
    取不當利益，而以契約、協議或其他方式之合意，使廠商不
    為投標或不為價格之競爭者罪嫌。按政府採購法第87條第4
    項之立法目的為避免廠商間之俗語「搓圓仔湯」行為，怯除
    政府採購無實質競標行為，而影響工程品質、浪費國家公帑
    之工程陋習，再參諸工程業界之一般經驗法則，所謂俗語「
    搓圓仔湯」係指得標廠商提撥相當於發包工程價款若干比例
    之金錢，或將所標得之部分工程分包予其他有意參與投標、
    競價之廠商，以利益均霑之方式，使其同意不為投標、競價
    ，是以其前提為廠商原有投標之意思，而因分得上述利益，
    從而不為投標或不為競價。倘若單純之借牌投標或陪標行為
    ，則非為該條項所規範，至此政府採購法即於91年2 月6 日
    新增第87條第5 項規定，而對於單純借牌投標、陪標行為（
    容許他人借用本人名義投標）加以明確規定處罰。本件三峰
    公司不為競價之行為，尚無其他積極證據證明其原有投標之
    意思，嗣因分得利益之故，從而不為價格上之競爭，其所為
    僅為單純之陪標行為，自不能以政府採購法第87條第4 項相
    繩，附此敘明。
據上論斷，應依刑事訴訟法第299 條第1 項前段，政府採購法第
87條第5 項，刑法第11條前段、第2 條第1 項前段、修正前刑法
第41條第1 項前段，刑法施行法第1 條之1 ，廢止前罰金罰鍰提
高標準條例第2 條，現行法規所定貨幣單位折算新臺幣條例第2
條，中華民國96年罪犯減刑條例第2 條第1 項第3 款、第7 條、
第9 條，判決如主文。
中　　華　　民　　國　　96　　年　　11　　月　　22　　日
                  刑事第十庭    審判長 法　官   何秀燕
                                       法  官   林揚奇
                                       法  官   顏銀秋
以上正本證明與原本無異。
如不服本判決，應於判決送達後10日內，向本院提出上訴狀。
                                       書記官  董明惠
中　　華　　民　　國　　96　　年　　11　　月　　22　　日
┌───────────────────────────────────────────────┐
│附表：                                                                                        │
├──────┬─────────────┬─────────────┬───────┬────┤
│相關變更條文│行為時法（下稱舊法）之內容│裁判時法（下稱新法）之內容│比  較  理  由│備    註│
├──────┼─────────────┼─────────────┼───────┼────┤
│【罰金刑最低│罰金：（銀元）1 元以上。  │罰金：新臺幣1000元以上，以│罰金刑之最低度│舊法有利│
│度刑之變更】│                          │百元計算之。              │刑，由銀元1 元│。      │
│刑法第33條第│                          │                          │即新臺幣3 元，│        │
│5 款：      │                          │                          │提高為新臺幣  │        │
│            │                          │                          │1000元。      │        │
├──────┼─────────────┼─────────────┼───────┼────┤
│【易科罰金折│犯最重本刑為5 年以下有期徒│犯最重本刑為5 年以下有期徒│易科罰金折算標│舊法有利│
│算標準變更】│刑以下之刑之罪，而受6 個月│刑以下之刑之罪，而受6 個月│準由銀元300 元│。      │
│修正前刑法第│以下有期徒刑或拘役之宣告…│以下有期徒刑或拘役之宣告者│即新臺幣900 元│        │
│41條第1 項前│得以（銀元，下同）1 元以上│，得以新臺幣1000元、2000元│，提高為以新臺│        │
│段、修正前罰│3 元以下折算1 日，易科罰金│或3000元折算1 日，易科罰金│幣1000元、2000│        │
│金罰鍰提高標│。依刑法第41條易科罰金…就│。                        │元或3000元折算│        │
│準條例第2 條│其原定數額提高為100 倍折算│                          │1 日。        │        │
│→現行刑法第│1 日；法律所定罰金數額未依│                          │              │        │
│41條第1 項前│本條例提高倍數，或其處罰法│                          │              │        │
│段          │條無罰金刑之規定者，亦同。│                          │              │        │
├─┬────┴─────────────┴─────────────┴───────┴────┤
│結│經整體比較結果，以舊法之罰金刑最低度刑較低，舊法之易科罰金折算標準較低，較為有利。        │
│論│                                                                                          │
└─┴─────────────────────────────────────────────┘
論罪科刑法條：
政府採購法第87條第5項：
意圖影響採購結果或獲取不當利益，而借用他人名義或證件投標
者，處3 年以下有期徒刑，得併科新臺幣100 萬元以下罰金。容
許他人借用本人名義或證件參加投標者，亦同。
